【裁判字號】    90,交易,107
【裁判日期】    900612
【裁判案由】    公共危險等
【裁判全文】
臺灣屏東地方法院刑事判決                          九十年度交易字第一七號
    公  訴  人  臺灣屏東地方法院檢察署檢察官
    被      告  甲○○
右列被告因公共危險等案件，經檢察官提起公訴（九十年度偵字第二二四七號），本
院判決如左：
    主  文
甲○○服用酒類，不能安全駕駛動力交通工具而駕駛，處有期徒刑伍月；又對於公務
員依法執行公務時，施強暴，處有期徒刑壹年；又行使偽造之私文書，足以生損害於
公眾及他人，處有期徒刑伍月，內政部警政署國道公路警察局舉發違反道路交通管理
事件通知單（各含移送聯壹張、迴覆聯壹張）上、酒測單上及警訊筆錄上偽造之「謝
界城」之署押、指印均沒收；應執行有期徒刑壹年捌月，內政部警政署國道公路警察
局舉發違反道路交通管理事件通知單（各含移送聯壹張、迴覆聯壹張）上、酒測單上
及警訊筆錄上偽造之「謝界城」之署押、指印均沒收。
    事  實
一、甲○○前於民國八十九年十一月二十二日因服用酒類，不能安全駕駛動力交通工
    具而駕駛汽車，並因而肇事致人受傷（過失傷害部分另經不起訴處分），嗣經本
    院於九十年五月二十九日，以九十年度交易字第七六號依公共危險罪判處拘役五
    十日，並諭知易科罰金標準。竟不知警惕，於九十年四月五日零時三十分許，在
    其所駕駛之車牌號碼ＶＯ—九四六一號自小客車上飲用含酒精成分之飲料後，仍
    繼續駕駛，嗣同日凌晨一時二十分許行經屏東縣萬丹鄉○○路時，因員警鄭文江
    及曾屏龍發覺其駕車忽左忽右，顯無法有效控制座車，而予攔檢，詎甲○○為逃
    避警方查驗，竟生妨害公務犯意，以座車衝撞二名執行職務中員警駕駛之巡邏車
    ，並趁渠等閃避之際，加速逃逸，旋與警車於屏東縣萬丹鄉○○路口至同縣竹田
    鄉竹南村一帶追逐，至是日二時三十分許，始在屏東縣竹田鄉○○村○○○道路
    上為警攔停，詎其仍抗拒員警逮捕，並以雙腿猛踢上開二名員警，爭執間造成員
    警曾屏龍右手擦傷。嗣同日五時四十五分許，為員警帶回公路警察局省道第三隊
    高屏小隊辦公室處理時，復基於偽造文書及署押之犯意，在員警製作之二份舉發
    違反道路交通管理事件通知單（均含移送聯及迴覆聯，並以複寫方式製作）及酒
    測單上偽造其弟「謝界城」之簽名，足以生損害於謝界城及監理、警察機關對於
    道路交通管理之正確性，復持以行使繳還員警，隨後又冒用其弟謝界城之名義應
    訊，並承前開同一犯意，在警訊筆錄受訊人簽名欄等處，偽造「謝界城」簽名，
    並捺指印，足以生損害於謝界城及偵查機關偵查犯罪之正確性。待同日上午六時
    四十分許，經員警測得其吐氣中所含酒精濃度為每公升０．五六毫克，推算其稍
    早於零時三十分許開始酒後駕車時，呼氣中酒精濃度約為每公升０．八七至一．
    一五毫克間，顯已達不能安全駕駛動力交通工具程度。
二、案經內政部警政署國道公路警察局省道第三隊報告臺灣屏東地方法院檢察署檢察
    官偵查起訴。
    理  由
一、訊據被告甲○○固不否認於右揭時地有酒後駕車之行為，惟矢口否認有駕車衝撞
    巡邏車、攻擊員警及偽造謝界城署押並持以行使等犯行，然查：
  (一)被告甲○○於酒後仍駕駛汽車乙節，除為其所自承外，其當時已因體內酒精作用
    影響身體協調功能，不能有效駕控車輛，致座車忽左忽右乙節，亦據攔檢員警鄭
    文江、曾龍屏報告在卷，復有酒精濃度測試表、刑法第一百八十五條之三案件測
    試觀察紀錄表各乙紙附卷可憑。按酒精對人體所生影響，於呼氣中酒精濃度達每
    公升０．二五毫克時，即已輕微中毒，而有輕度協調功能降低，是依道路交通安
    全規則第一百十四條第二款規定，汽車駕駛人飲酒後，呼氣中所含酒精濃度逾每
    公升０．二五毫克者，即不得駕車；若進而其濃度達每公升０．五五毫克以上者
    ，肇事率將十倍於一般正常人，此觀法務部八十八年十月一日法檢字第００三
    六四一號函附研究報告意旨自明。查被告甲○○於前揭案發當日清晨六時四十分
    許，即距其自承開始酒後駕車時點六小時又十分鐘後，經警員測得其吐氣中酒精
    濃度尚達每公升０．五六毫克，今依人體對於酒精之正常代謝狀況，血液中酒精
    濃度下降速率約為每小時十－十九ｍｇ＼ｄＬ（參照卷附法務部法醫研究所九十
    年二月一日，法醫所清字第０一五０號覆臺灣屏東地方法院檢察署函），換算
    吐氣中所含酒精濃度即為０．０五－０．０九五ｍｇ＼Ｌ，則推算被告稍早於同
    日凌晨零點三十分許開始酒後駕車時，其吐氣中所含酒精濃度應為每公升０．八
    七－一．一五毫克（四捨五入取至小數點以下第二位），已遠逾上述標準，顯達
    不能安全駕駛動力交通工具之程度至明。
  (二)次就被告甲○○前揭駕車衝撞警車並攻擊員警之犯行，除經上開員警製作之卷附
    報告書指陳綦詳外，並有警員曾龍屏遭其亂踢及手部擦傷痕跡之照片二幀在卷可
    憑。被告甲○○於警訊時，對其向警車衝撞之舉動，或辯稱係因路面有坑洞，或
    改稱因發現地上有免洗杯，怕杯中的液體會影響伊車子，並非意在衝撞警車云云
    ，閃爍不一；而就與警車追逐乙節，於警訊中即先後辯稱以為對其攔檢者為計程
    車或假警察（詳警卷第三頁），嗣偵查中復改稱因耳重聽而不知攔檢情事（詳
    偵卷第五頁），至本院訊問時猶遁詞因車內開收音機，故未聽聞攔檢云云（本院
    卷九十年六月五日審判筆錄），首尾舛午。尤有甚者，被告甲○○於偵查中經檢
    察官訊問以：若非逃避攔檢，何需與警車追逐而繞行竹南村十餘圈時，竟以：伊
    有繞田地之習慣云云置辯（詳偵卷第五頁），是其所辯，不僅自相矛盾，且多與
    常理不符，其辯稱警員係自行跌倒、受傷云云，猶與前開照片所呈現之踢痕不符
    ，顯係狡飾卸責之詞，委無足採。
  (三)又被告甲○○對於偽造「謝界城」簽名乙節，雖於本院審理時辯稱：伊因案發後
    員警問道誰可帶伊回去等語，乃答以伊弟弟謝界城之姓名，伊並未冒用他人名義
    應訊云云。惟查，被告甲○○之弟謝界城並未授權被告簽署其姓名乙節，業經證
    人謝界城於警訊中陳明在卷，而被告甲○○前揭在員警製作舉發違反道路交通管
    理事件通知單上移送聯、迴覆聯偽造其弟謝界城之簽名，並持以行使交還員警，
    隨即更冒用其弟謝界城之名義應訊，並於警訊筆錄受訊人簽名欄及刪改部分等多
    處，均偽造謝界城簽名及指印之犯行，除經承辦員警於前開報告書中指陳明確外
    ，並有內政部警政署國道公路警察局舉發違反道路交通管理事件通知單二份（各
    含移送聯、迴覆聯），及被告甲○○於前揭時地到案時偽造「謝界城」署押、並
    捺指印之第一次警訊筆錄在卷足稽，今依該警訊筆錄文意觀之，被告甲○○於應
    訊時，對警員之訊問尚能對答如流，足見其於簽署上開文件時之意識狀態仍清楚
    ，並能知悉自己行為所生效果，是其上開推稱酒醉誤會云云，顯不足採信。本件
    被告犯行已臻明確，應依法論科。
二、查被告甲○○服用酒類後，不能安全駕駛動力交通工具而仍駕駛上開汽車，核其
    所為，係犯刑法第一百八十五條之三之公共危險罪。被告前雖於八十九年十一月
    二十二日同因服用酒類，不能安全駕駛動力交通工具而駕駛汽車，並經司法機關
    以公共危險罪名究辦在案，惟該事實與被告前揭公共危險犯行相隔既達數月之久
    ，顯非基於概括犯意所為，自無連續犯之裁判上一罪關係可言，本院自應依法審
    究；又被告為避免暴露自己前開犯行，對於執行職務中之員警接續以駕車衝撞及
    腳踢等方式施強暴之行為，係犯刑法第一百三十五條第一項之妨害公務罪。其為
    逃避員警攔查，先後以駕車衝撞及腳踢等舉動為之，均係基於同一犯意先後所為
    ，為接續行為，屬實質上之一行為，應論以接續犯；另被告甲○○接續在前開二
    份舉發違反道路交通管理事件通知單內偽簽「謝界城」之姓名，並持以交回員警
    處理，足以生損害於謝界城本人及監理、警察機關對於道路交通管理之正確性，
    核其所為，係犯刑法第二百十七條第一項、第二百十六條、第二百十條之偽造署
    押罪及行使偽造私文書罪；且被告本於同一犯意，接續在上開違規通知單、酒測
    單及警訊筆錄上偽簽「謝界城」之姓名並捺指印，足以生損害於謝界城及偵查機
    關偵查犯罪之正確性，核其所為，係犯刑法第二百十七條第一項之偽造署押罪。
    被告為免暴露身分並圖卸刑責，先後在上開違規通知單、酒測單、警訊筆錄上，
    多次偽造「謝界城」之署押、指印之行為，均係基於同一犯意所為，為接續行為
    ，屬實質上之一行為，應論以接續犯。又被告接續在上開違規通知單上偽造署押
    ，復持以行使，偽造之低度行為應為行使之高度行為所吸收，不另論罪。被告以
    一行為觸犯偽造署押及行使偽造私文書之罪名，應依刑法第五十五條想像競合之
    例，從一重之行使偽造私文書罪處斷。公訴意旨固未敘及被告在上開違規通知單
    、酒測單上偽造「謝界城」署名部分之犯行，然該部分事實與前揭公訴人起訴偽
    造署押部分之犯罪事實，具有實質上一罪關係已如前述，自應為起訴效力所及，
    本院自應併予審理。另被告所犯前開公共危險罪、妨害公務罪及行使偽造私文書
    罪間，犯意各別，罪名互殊，應予分論併罰。爰審酌被告甲○○於本件犯行前數
    月，甫於八十九年十一月二十二日同因服用酒類，不能安全駕駛動力交通工具而
    駕駛汽車，並因而肇事致人受傷（過失傷害部分另經不起訴處分），嗣經本院於
    九十年五月二十九日，以九十年度交易字第七六號依公共危險罪判處拘役五十日
    ，並諭知易科罰金標準，有臺灣高等法院被告全國前案紀錄表、臺灣屏東地方法
    院檢察署刑案資料查註紀錄表及本院九十年度交易字第七六號判決繕本各乙份在
    卷可按，竟前犯未了復輕蹈覆轍，及其犯罪後態度等一切情狀，各判處如主文所
    示之刑，並定其應執行之刑，以資儆懲。另違規通知單（各含移送聯、迴覆聯）
    上、酒測單上，及警訊筆錄上偽造之「謝界城」之簽名、指印，依法應予沒收。
據上論斷，應依刑事訴訟法第二百九十九條第一項前段，刑法一百三十五條第一項、
第一百八十五條之三、第二百十六條、第二百十七條第一項、第五十五條、第五十一
條第五款、第二百十九條，罰金罰鍰提高標準條例第一條前段，判決如主文。
本案經檢察官林吉泉到庭執行職務
中      華      民      國      九十      年      六      月    十二    日
                                      臺灣屏東地方法院刑事第二庭
                                          審判長法  官  吳永宋
                                                法  官  蔡憲德
                                                法  官  陳松檀
右正本證明與原本無異。
對於本判決如有不服應於收受送達後十日內向本院提出上訴書狀上訴於台灣高等法院
高雄分院並按他造當事人之人數附具繕本。
                                                書記官張福山
中      華      民      國      九十      年      六      月    十二    日
附錄本案論罪科刑法條全文：
中華民國刑法第一百三十五條
 (妨害公務執行及職務強制罪)
對於公務員依法執行職務時，施強暴脅迫者，處三年以下有期徒刑、拘役
或三百元以下罰金。
意圖使公務員執行一定之職務或妨害其依法執行一定之職務或使公務員辭
職，而施強暴脅迫者，亦同。
犯前二項之罪，因而致公務員於死者，處無期徒刑或七年以上有期徒刑。
致重傷者，處三年以上、十年以下有期徒刑。
中華民國刑法第一百八十五條之三
服用毒品、麻醉藥品、酒類或其他相類之物，不能安全駕駛動力交通工具
而駕駛者，處一年以下有期徒刑、拘役或三萬元以下罰金。
中華民國刑法第二百一十六條
 (行使偽造變造或登載不實之文書罪)
行使第二百十條至第二百十五條之文書者，依偽造、變造文書或登載不實
事項或使登載不實事項之規定處斷。
中華民國刑法第二百一十條
 (偽造變造私文書罪)
偽造、變造私文書，足以生損害於公眾或他人者，處五年以下有期徒刑。
中華民國刑法第二百一十七條
 (偽造盜用印章印文或署押罪)
偽造印章、印文或署押，足以生損害於公眾或他人者，處三年以下有期徒
刑。
盜用印章、印文或署押，足以生損害於公眾或他人者，亦同。


司法院資訊處製作；財團法人民間司法改革基金會備份。
